【裁判字號】    95,訴,267
【裁判日期】    950524
【裁判案由】    誣告
【裁判全文】
臺灣臺北地方法院刑事判決               95年度訴字第267號
公  訴  人  臺灣臺北地方法院檢察署檢察官
被      告  甲○○
上列被告因誣告案件，經檢察官聲請以簡易判決處刑（94年度撤
緩偵字第490號），本院認不宜以簡易判決處刑（95年度簡字第
253號），改依通常程序審理，因被告於本院準備程序中先就被
訴事實為有罪之陳述，經本院合議庭裁定適用簡式判程序，茲判
決如下：
    主  文
甲○○意圖他人受刑事處分，向該管公務員誣告，免刑。
    事  實
一、甲○○於民國93年3月初，以新台幣（下同）6,000元之代價
    ，向吳維煌所經營之「華昇有限公司」購買750毫升裝及300
    毫升裝之金門高梁酒各1箱，嗣因發覺該等高梁酒可疑為假
    酒，乃基於使他人受刑事處分之故意，明知其並未向吳維煌
    購買750毫升裝、300毫升裝之金門高梁酒各6,000瓶，及吳
    維煌並未收受該批高梁酒價款3,500,000元，竟於93年4月21
    日虛捏：「吳維煌販賣金門高梁酒…，販售製造金門高梁酒
    ，規格及數量如下：58度/750毫升/伍佰箱/陸仟瓶/每瓶新
    臺幣參佰壹拾元整，計壹佰玖拾貳萬元元整。及58度/300毫
    升/伍佰箱/陸仟瓶/每瓶壹佰捌拾元整/計壹佰伍拾捌萬參仟
    元整（應為180元/瓶×6,000瓶=1,080,000元）。總計參佰
    伍拾萬參仟元整。樣品各壹箱，摻雜壹瓶假造日本麒麟威士
    忌酒，樣品費用由會計李慧瑜小姐收訖陸仟元整，以上總計
    參佰伍拾萬玖仟元，由於被告（指黃維煌）運貨至三重交流
    道欲點貨交予告訴人（指甲○○）時，被發現壹仟箱均是製
    造的假酒，但現金3,500,000元卻被被告（指吳維煌）取走
    逃之夭夭，並且將假酒運走」等不實情事，向該管公務員即
    臺灣臺北地方法院檢察署誣告吳維煌涉犯詐欺罪嫌，請求偵
    辦，圖使吳維煌受刑事處分，經臺灣臺北地方法院檢察署受
    理後發交臺北市政府警察局中山分局調查。嗣甲○○事後自
    覺不妥，於93年6月13日12時許，向臺北市政府警察局中山
    分局自白前開對吳維煌之指訴為不實在，而查獲上情。
二、案經臺灣臺北地方法院檢察署檢察官自動檢舉偵查而聲請以
    簡易判決處刑。
    理  由
甲、程序方面：
一、按檢察官聲請以簡易判決處刑案件，經法院認為不得或不宜
    以簡易判決處刑者，應適用通常程序審判之，刑事訴訟法第
    452條定有明文。本件檢察官雖聲請以簡易判決處刑（93年
    度偵字第9513號），惟本院認本案被告甲○○所犯刑法第
    169條第1項之誣告罪，其法定最重本刑為「7年以下有期徒
    刑」，自不得宣告得易科罰金之有期徒刑及拘役或罰金，又
    被告前因偽造文書案件，經臺灣士林地方法院於94年9月21
    日以94年度簡字第211號判處有期徒刑6月確定，亦與刑法第
    74 條所定得宣告緩刑之要件不符，從而，認為本件不宜逕
    以簡易判決處刑，乃改依通常程序處理，合先敘明。
二、又被告所犯刑法第169條第1項之誣告罪，並非死刑、無期徒
    刑或最輕本刑為3年以上有期徒刑之罪，亦非高等法院管轄
    第一審案件，於準備程序進行中，被告先就被訴事實為有罪
    之陳述，經告知被告簡式審判程序之旨，並聽取檢察官、被
    告之意見後，本院合議庭裁定由受命法官進行簡式審判程序
    ，是本件之證據調查，依刑事訴訟法第273條之2規定，不受
    同法第159條第1項、第161條之2、第161條之3、第163條之1
    及第164條至第170條規定之限制，併先敘明。
乙、實體方面：
一、上揭事實，業據被告於警、偵訊及本院審理時供認不諱，核
    與被害人吳維煌於警詢指訴情節相符（見偵查卷第12、29頁
    ），並有93年度偵字第14646號不起訴處分書（見93年度偵
    字第14646號偵查卷第6頁）、被告撰寫之刑事告訴狀附卷可
    稽（見93年度他字第4821號偵查卷第5頁），被告自白核與
    事實相符，應堪採信。本件事證明確，被告犯行堪以認定。
二、核被告所為，係犯刑法第169條第1項之意圖他人受刑事處分
    ，向該管公務員誣告罪。次按犯誣告之罪，於所誣告之案件
    裁判確定前自白者，減輕或免除其刑，刑法第172條定有明
    文。爰審酌被告現罹胰臟癌，有行政院國軍退除役官兵輔導
    委員會臺北榮民總醫院出具之診斷證明書在卷可憑，且於誣
    告後即於第一次警詢時自白其93年4月21日告訴狀所載對被
    害人之指述為不實在，而自白其誣告犯行，並經被害人體恤
    被告之健康狀況，已無條件與被告達成和解，亦有和解書1
    份在卷可憑（見93年度他字第4821號偵查卷第13頁）。本院
    綜核被告於犯罪後裁判確定前自白犯罪，且態度誠懇，經被
    害人表示宥恕，及其身罹疾病必須長期醫療，顯不適於受刑
    之執行，爰依刑法第172規定，就被告所涉上開誣告罪犯行
    ，為免刑之諭知。
據上論斷，依刑事訴訟法第452條、第273條之1第1項、第299條
第1項前段，刑法第169條第1項、第172條，判決如主文。
本案經檢察官張智堯到庭執行職務。
中    華    民    國    95    年    5     月    24    日
                  刑事第十三庭  法  官  陳慧萍
以上正本證明與原本無異。
如不服本判決，應於判決送達後10日內，向本院提出上訴狀。
                                書記官  何適熹
中    華    民    國    95    年    5     月    29    日
附錄本案論罪科刑法條：
中華民國刑法第169條
(誣告罪)
意圖他人受刑事或懲戒處分，向該管公務員誣告者，處7年以下
有期徒刑。
意圖他人受刑事或懲戒處分，而偽造、變造證據，或使用偽造、
變造之證據者，亦同。
中華民國刑法第172條
(偽證、誣告自白減免)
犯第168條至第171條之罪，於所虛偽陳述或所誣告之案件，裁判
或懲戒處分確定前自白者，減輕或免除其刑。


司法院資訊處製作；財團法人民間司法改革基金會備份。
